臺灣彰化地方法院彰化簡易庭民事判決
110年度彰簡字第246號
原      告  旺旺友聯產物保險股份有限公司

法定代理人  劉自明  
訴訟代理人  向勃睿  
複代理人    洪紹楓  
            陳昭權  
被      告  黃義傑  

上列當事人間請求損害賠償事件，本院於民國110年8月3日言詞
辯論終結，判決如下：
    主  文
被告應給付原告新臺幣壹佰肆拾萬伍仟貳佰貳拾陸元，及自民國
一一○年五月十一日起至清償日止，按週年利率百分之五計算之
利息。
原告其餘之訴駁回。
訴訟費用新臺幣貳萬零捌佰玖拾玖元，由被告負擔其中新臺幣壹
萬肆仟陸佰貳拾玖元，其餘由原告負擔。
本判決原告勝訴部分得假執行。但被告如以新臺幣壹佰肆拾萬伍
仟貳佰貳拾陸元為原告預供擔保，得免為假執行。 
　　事實及理由
一、原告主張：被告於民國109年7月8日上午9時36分許，無照駕
    駛由原告所承保強制保險之車牌號碼0000-00號自用小貨車
    （下稱系爭車輛），沿彰化縣線西鄉寓埔路由西往東行駛，
    途經寓埔路與溝內路交岔路口時，本應注意車前狀況，隨時
    採取必要之安全措施，且行至有閃光紅燈之交岔路口時，應
    注意遵守燈光號誌，應減速接近，先停止於交岔路口前，讓
    幹道車優先通行後認為安全時，方得續行，而依當時情形，
    天候為晴，有日間自然光線照明，視距良好，為柏油、乾燥
    、無障礙物或缺陷之路面，並無不能注意之情事，竟疏未注
    意，適有被害人黃和發騎乘車牌號碼000-0000號普通重型機
    車，沿溝內路由南往北行駛，途經前揭路口，本應注意車前
    狀況，隨時採取必要之安全措施，而該路口設有閃光黃燈之
    號誌，車輛應減速接近，注意安全，小心通過，而當時亦無
    不能注意之情事，仍騎乘機車至前揭路口內，致系爭車輛因
    而與黃和發騎乘之機車發生碰撞，使黃和發倒地送醫後因頭
    胸四肢多發性挫傷骨折、多重器官衰竭並敗血性休克死亡。
    被告上開過失致死行為，業經本院以109年度交訴字第160號
    刑事判決判處被告有期徒刑6月，緩刑2年確定在案（下稱系
    爭刑案）。本件原告業已依照強制汽車責任保險法第25條第
    1項之規定賠付被害人黃和發之繼承人柯佳瓊、黃思欽、黃
    伊雯醫療費用及死亡保險金共新臺幣（下同）2,007,466元
    ，並依強制汽車責任保險法第29條第1項之規定，在給付金
    額範圍內，得代位行使被害人對於被害人對於被告之損害賠
    償請求權。被告於上開時地無照駕駛、未注意車前狀況，且
    於閃光紅燈之交岔路口，未停車讓幹道車先行，與本件發生
    交通事故之間具有因果關係，原告主張被告應負七成責任。
    又依強制汽車責任保險法第30條之規定，強制汽車責任險之
    請求權人未經保險人同意而與被保險人和解，致有礙保險人
    行使代位權者，無論和解契約當事人成立和解之真意如何，
    其和解均無拘束保險人之效力，且被告與被害人達成之調解
    內容（109年民調字第84號）不包含強制汽車責任保險法規
    定之各項保險理賠給付，爰依侵權行為之法律關係及強制汽
    車責任保險法第29條第1項之規定提起本件訴訟等語。並聲
    明：被告應給付原告2,007,466元，及自起訴狀繕本送達翌
    日起至清償日止，按週年利率百分之5計算之利息。。
二、被告則以：伊對於系爭刑案認定之事實、原告請求之金額均
    沒有意見，但家境困難，無法負擔，且有中低收入證明，之
    前調解成立已給付被害人家屬120萬元等語。
三、得心證之理由：
（一）原告主張上開事實，業據其提出道路交通事故當事人登記
      聯單、現場圖、彰化基督教醫療財團法人鹿港基督教醫院
      診斷書、彰化地方檢察署相驗屍體證明書、受害人繼承系
      統表暨聲明表、汽車險理賠計算書、強制險醫療給付費用
      彙整表等為證，復經本院調取本院109年度交訴字第160號
      刑事卷宗核閱無訛，亦有該案刑事判決在卷可稽，且為被
      告所不爭執，堪信為真。 
（二）按因故意或過失，不法侵害他人之權利者，負損害賠償責
      任；汽車、機車或其他非依軌道行駛之動力車輛，在使用
      中加損害於他人者，駕駛人應賠償因此所生之損害。但於
      防止損害之發生，已盡相當之注意者，不在此限，民法第
      184條第1項前段、第191條之2分別定有明文。次按本法所
      稱被保險人，指經保險人承保之要保人及經該要保人同意
      使用或管理被保險汽車之人；被保險人違反道路交通管理
      處罰條例第21條或第21條之1規定而駕車，致被保險汽車
      發生汽車交通事故者，保險人仍應依本法規定負保險給付
      之責。但得在給付金額範圍內，代位行使請求權人對被保
      險人之請求權，強制汽車責任保險法第9條第2項、第29條
      第1項第5款亦均有規定。又按汽車行駛至交岔路口，其行
      進、轉彎，應遵守燈光號誌；閃光黃燈表示「警告」，車
      輛應減速接近，注意安全，小心通過；閃光紅燈表示「停
      車再開」，車輛應減速接近，先停止於交岔路口前，讓幹
      道車優先通過後認為安全時，方得續行；特種閃光號誌設
      於交岔路口者，其設置方式與行車管制號誌同，幹道應設
      置閃光黃燈，支道應設置閃光紅燈，道路交通安全規則第
      102條第1項第1款、道路交通標誌標線號誌設置規則第211
      條第1項第1、2款、第224條第3款前段分別定有明文。查
      被告於駕照遭吊扣期間（109年5月12日起至111年5月11日
      止），仍於上揭時、地駕駛系爭車輛，行經系爭交岔路口
      ，未遵守上開交通規則而先停止於行向號誌為閃光紅燈之
      交岔路口前，讓幹道車優先通過後認為安全時，方得續行
      ，即貿然進入系爭交岔路口，致與行經行向號誌為閃光黃
      燈由被害人黃和發騎乘之車輛發生碰撞，造成被害人黃和
      發人車倒地後傷重不治死亡等情，此有系爭刑案卷宗資料
      在卷可參，被告之行為與被害人黃和發之死亡結果間有相
      當因果關係，被告復未舉證證明其就防止損害發生已盡相
      當之注意，被告自應負侵權行為損害賠償責任甚明。則原
      告依強制汽車責任保險法規定賠付被害人黃和發之繼承人
      柯佳瓊、黃思欽、黃伊雯醫療費用及死亡保險金2,007,46
      6元後，於給付金額範圍內，代位訴外人柯佳瓊、黃思欽
      、黃伊雯行使訴外人對被告之損害賠償請求權，洵屬有據
      。
（三）按損害之發生或擴大，被害人與有過失者，法院得減輕賠
      償金額或免除之，民法第217條第1項定有明文。查本件事
      故之發生，被告固有如前揭所述之過失，惟訴外人黃和發
      騎乘機車亦未遵守上開交通規則，於行向號誌為閃光黃燈
      之交岔路口前減速接近，注意安全，小心通過，亦為本件
      事故發生之原因，此有上開刑案卷宗在卷可參。本院綜合
      審酌本件事故發生緣由，再審酌雙方之過失情節比例一切
      情狀後，認被告應負擔70%之過失責任，黃和發應負擔30%
      之過失責任。則原告代位行使損害賠償請求權，亦應承受
      黃和發之過失，並依此比例酌減被告之賠償責任。從而，
      原告得請求被告賠償之金額應為1,405,226元【計算式：2
      ,007,466元×70%＝1,405,226元，元以下四捨五入】。至被
      告辯稱其現無力賠償等語，惟無力清償並非解免債務之事
      由，礙難據此為被告有利之判斷。
（四）末按給付無確定期限者，債務人於債權人得請求給付時，
      經其催告而未為給付，自受催告時起，負遲延責任；其經
      債權人起訴而送達訴狀，或依督促程序送達支付命令，或
      為其他相類之行為者，與催告有同一之效力；遲延之債務
      ，以支付金錢為標的者，債權人得請求依法定利率計算之
      遲延利息；應付利息之債務，其利率未經約定，亦無法律
      可據者，週年利率為百分之5，民法第229條第2項、第233
      條第1項前段及第203條分別定有明文。本件原告請求被告
      給付上開損害賠償費用，係以支付金錢為標的，且無確定
      給付期限，是原告就上揭所得請求之金額，請求自起訴狀
      繕本送達被告之翌日即110年5月11日起至清償日止，按週
      年利率5%計算之利息，併應准許。
四、綜上所述，原告依侵權行為之法律關係及強制汽車責任保險
    法第29條第1項第5款之規定，請求被告給付1,405,226元，
    及自起訴狀繕本送達被告之翌日即110年5月11日起至清償日
    止，按週年利率5%計算之利息，為有理由，應予准許；逾此
    範圍之請求，則無理由，應予駁回。
五、本件事證已臻明確，兩造其餘主張及攻擊防禦方法，核與判
    決結果不生影響，爰不一一論述，附此敘明。
六、本件原告勝訴部分，係就民事訴訟法第427條訴訟適用簡易
    程序所為被告敗訴之判決，依同法第389條第1項第3款規定
    ，應依職權宣告假執行，並依同法第392條第2項規定，依職
    權宣告被告如預供相當擔保，得免為假執行。
七、訴訟費用負擔之依據：民事訴訟法第79條。 
中    華    民    國   110    年    8     月    17    日
                  臺灣彰化地方法院彰化簡易庭
                      法  官  李欣恩
以上正本係照原本作成。
如不服本判決，應於送達後20日內，向本院提出上訴狀並表明上
訴理由，如於本判決宣示後送達前提起上訴者，應於判決送達後
20日內補提上訴理由書（須附繕本）。
中    華    民    國   110    年    8     月    17    日
                      書記官  姚志鴻